【裁判字號】    89,交訴,134
【裁判日期】    900425
【裁判案由】    肇事遺棄罪等
【裁判全文】
臺灣桃園地方法院刑事判決                        八十九年度交訴字第一三四號
    公  訴  人  臺灣桃園地方法院檢察署檢察官
    被      告  丁○○○
    選任辯護人  甲○○
右列被告因肇事遺棄罪等案件，經檢察官提起公訴（八十九年度偵字第八八一七、一
○九九六號），本院判決如左：
        主  文
丁○○○因過失致人於死，處有期徒刑拾月；又駕駛動力交通工具肇事，致人死亡而
逃逸，處有期徒刑拾月。應執行有期徒刑壹年陸月。
        事  實
一、丁○○○明知未領有駕照不得駕車，竟於民國八十九年五月二十一日晚上，因其
    夫陳新章（經告訴人丙○○告訴涉犯過失致死等罪嫌，另經檢察官為不起訴處分
    確定在案）酒醉無法駕車，而無照駕駛車號R2─五二八一號自用小客車（下稱自
    用小客車），搭載其夫陳新章，由桃園縣中壢市往桃園縣觀音鄉方向行駛，於同
    日二十二時許，行經桃園縣觀音鄉○○路○段八二三號附近，本應注意車前狀況
    ，並隨時採取必要之安全措施等規定，而依當時天候、路況、視距等情事，亦無
    不能注意之情況，惟因無照駕駛致判斷力及操控車輛能力均劣於領有駕駛者之狀
    態，致疏未注意，而以該車右前方車頭衝撞無照騎乘車牌號碼VNE-二八一號輕型
    機車行駛於其同向右前方之徐淑鈴，徐淑鈴因而受有頭部外傷併合顱內出血之傷
    害，致成為無自救力之人後，丁○○○竟未下車查看，對徐淑鈴為其生存所必要
    之扶助及保護，反另行起意駕車逃逸駛離現場，而徐淑鈴因傷勢過重於同日二十
    二時四十分許，在送往醫院急救途中不治死亡。嗣為警循線於同日二十三時十分
    許，在桃園縣觀音鄉○○路前攔截查獲。
二、案經桃園縣警察局大園分局報請台灣桃園地方法院檢察署檢察官相驗屍體後，由
    徐淑鈴之叔丙○○訴請台灣桃園地方法院檢察署檢察官偵查起訴。
          理  由
一、訊據被告丁○○○固坦承伊於右揭時地，因無照駕駛致疏未注意，而撞及外物之
    事實，惟矢口否認有何肇事逃逸等犯行，辯稱：案發當時現場沒有路燈，天氣下
    毛毛雨，伊沒有看到撞到人，只有看到一個黑影飄過來，要踩煞車，但踩到油門
    ，後來發現玻璃破了，才請伊先生陳新章看，陳新章問撞到什麼，伊說不知道，
    才回頭去查看，並非故意於肇事後逃逸云云。然查：
    （一）被告於警訊中供稱：伊沒有駕駛執照，當時行駛外側車道，有看見被害人
          所騎乘之機車，伊覺得被害人騎乘機車，太靠外側車道內，造成伊緊張而
          使伊欲踩煞車而誤踩油門等語（見相卷第九頁），又依卷附道路交通事故
          調查報告表所示，肇事現場依被告行車方向留有被害人所騎乘之機車，並
          有現場照片八幀附卷可稽（附於相卷第十四、十五頁）。另上開肇事車輛
          之前擋風玻璃右下方及右前方車頭，因衝撞被害人而破裂、毀損，亦有車
          輛照片四幀附卷為證（附於相卷第十五、十六頁）。足徵被告上開於警訊
          之自白與事實相符，堪予採信，而被告於本院審理中翻異前詞，要難據之
          即為被告有利之認定。
    （二）又被害人徐淑鈴確因本件車禍而傷重於送醫途中死亡一節，業經檢察官督
          同檢驗員相驗屬實，並製有勘驗筆錄、相驗屍體證明書、驗斷書各一紙，
          及相驗照片多紙在卷可憑（附於相卷第一六頁、第二十頁、第二一頁及八
          十九年度偵字第八八一七號偵查卷第二十頁）。
    （三）按汽車駕駛人未領有駕駛執照駕車者，禁止其駕駛，道路交通管理處罰條
          例第二十一條第一項第一款定有明文，被告對前開規定知之甚稔，此經被
          告供承在卷，又肇事當時天候為陰、夜間有照明、路面無缺陷亦無障礙物
          、視距良好等情事，有道路交通事故調查報告表一紙在卷可參，足見肇事
          當時並無不能注意之情事存在，被告竟疏未注意車前狀況，而採取必要之
          安全措施，衝撞乘騎機車行駛於其同向右前方之被害人，致其受有前開傷
          勢不治死亡，顯見被告於案發當時確有過失一節，洵堪認定。
    （四）再者，被害人因被告駕車撞擊而受有上開傷害倒地後，非待他人之保護，
          即不能維持其生存，而成為無自救力人，應堪認定。而被告為汽車駕駛人
          ，對於上開時、地因其駕駛上開自用小客車肇事受傷而無自救力之被害人
          ，應依道路交通管理處罰條例第六十二條第一項前段之規定，立即採取救
          護或其他必要措施，詎其不為被害人生存所必要之保護或其他必要措施，
          反而駕車逃離現場，棄無自救力之被害人於不顧，則其有遺棄及逃逸故意
          甚明。
    （五）另被告雖辯稱：案發當時現場沒有路燈，天氣下毛毛雨，伊不知道撞到人
          ，並非故意逃逸云云，然證人乙○○即案發當時前往現場處理之警員於本
          院調查程序中結證稱：案發當日是陰天，當地有路燈等語（見本院八十九
          年十二月八日訊問筆錄），並核與上開道路交通事故調查報告表及現場照
          片所示相符。而佐以被告於警訊中陳稱：伊知道發生事故，當時原想停車
          察看，可是未踩到煞車，而踩到油門，而離開現場，事故後伊沒有報案等
          語（見相卷第八頁），且證人陳新章即被告之夫亦於偵查中證稱：原本是
          伊開車，之後換伊老婆開，因伊酒醉坐右前座睡覺，撞到後伊老婆把伊搖
          醒說他有撞到人，其等就繞回去找，但找不到，回去找時是伊開車，之後
          就被警察攔下等語（見相卷第一八頁）。況上開肇事車輛於肇事後，確因
          衝撞被害人而產生前擋風玻璃右下方破裂、右前方車頭毀損之結果，詳如
          前述，足證肇事當時衝擊力量實屬巨大，衡常被告絕無毫不知肇事之可能
          。據上，堪認被告上開辯解實難憑信。
    （六）查刑法第一百八十五條之四之駕駛動力交通工具肇事，致人死而逃逸罪，
          性質上乃屬即成犯，該罪主觀構成要件該當與否之認定，係以肇事當時是
          否具有逃逸之故意為斷，至被告於事發後是否有再行回頭去尋找肇事現場
          一節，僅事涉被告之犯後態度，並未影響被告於肇事後當場駛離現場所具
          有遺棄故意，更無礙上開肇事逃逸犯行之成立。
    （七）綜上所述，被告所辯實係事後避重就輕之詞，委無足取，其駕車違反前揭
          交通安全規則而肇事，顯有過失至明，且與被害人之死亡原因間，有相當
          因果關係。此外，復有相驗案件初步調查報告表、道路交通事故調查報告
          表各乙份及現場照片十二紙附卷可稽（附於相卷第三頁、第一三頁至第十
          五頁）。本件事證明確，被告右揭犯行洵堪認定，應依法論科。
二、核被告丁○○○因過失行為致被害人徐淑鈴發生死亡結果，所為係犯刑法第二百
    七十六條第一項之過失致死罪；又肇事逃逸，此部分所為係犯刑法第一百八十五
    條之四之駕駛動力交通工具肇事，致人死而逃逸罪。另刑法第一百八十五條之四
    乃為同法第二百九十四條第一項之特別規定，而應優先適用，不另論同法第二百
    九十四條第一項之遺棄罪（最高法院八十八年度台上字第七三九六號判決參照）
    ，公訴意旨認被告以一駕車逃逸行為，觸犯刑法第一百八十五條之四之駕駛動力
    交通工具肇事，致人死而逃逸罪及同法第二百九十四條第一項之遺棄罪，為想像
    競合犯，應從一重處斷，尚有未洽，併此敘明。再被告未領有駕駛執照而駕駛上
    開自用小客車，此經被告供承在卷，其違反道路交通管理處罰條例第二十一條第
    一項第一款之禁止駕駛規定而肇事，致被害人死亡，依法應負刑事責任，其所犯
    過失致死罪部分應依道路交通管理處罰條例第八十六條第一項規定加重其刑。至
    被告上開所犯刑法第二百七十六條第一項之罪及第一百八十五條之四之罪間，犯
    意各別，行為互殊，犯罪構成要件亦不相同，應予分論併罰。爰審酌被告前無任
    何前科紀錄，素行尚稱良好，此有臺灣桃園地方法院檢察署刑案資料查註紀錄表
    一份附於偵查卷及臺灣高等法院被告全國前案紀錄表一份附於本院卷足憑，且其
    犯後坦承部分犯行，非全然不知悔改，惟其明知未領有駕照，竟仍駕駛上開自用
    小客車，肇事後棄被害人於不顧、逕行逃離現場、造成被害人死亡之永遠無法彌
    補遺憾，及其於肇事後迄今未與被害人家屬達成民事和解等一切情狀，分別量處
    如主文所示之刑，並定其應執行之刑，以資懲儆。
三、至被告之夫陳新章酒後駕車之行為是否涉犯其他罪嫌部分，非屬本院所得審理之
    範圍，宜由檢察官另行偵查處理，併此敘明。
據上論斷，應依刑事訴訟法第二百九十九條第一項前段，道路交通管理處罰條例第八
十六條第一項，刑法第二百七十六條第一項、第一百八十五條之四、第五十一條第五
款，罰金罰鍰提高標準條例第一條前段，判決如主文。
本案經檢察官魏雯祈到庭執行職務。
中      華      民      國      九十    年      四      月    二十五    日
                              臺灣桃園地方法院交通法庭
                                  法  官       王美玲
右正本證明與原本無異。
如不服本判決，應於判決送達後十日內向本院提出上訴狀( 應附繕本 )，上訴於
臺灣高等法院。
                                  書記官       賴玉真
中        華        民        國   九十   年   四   月    三十    日
附論罪科刑依據之法條：
刑法第二百七十六條第一項
因過失致人於死者，處二年以下有期徒刑、拘役或二千元（現已提高十倍為二萬元）
以下罰金。
刑法第一百八十五條之四
駕駛動力交通工具者肇事，致人死傷而逃逸者，處六月以上五年以下有期徒刑。


司法院資訊處製作；財團法人民間司法改革基金會備份。
